臺灣彰化地方法院交通事件裁定       100年度交聲更字第10號
原處分機關  交通部公路總局臺中區監理所彰化監理站
異  議  人
即受處分人  陳紹正
上列異議人即受處分人因違反道路交通管理處罰條例案件，對於
交通部公路總局臺中區監理所彰化監理站民國100年7月15日所為
彰監四字第裁64-I00000000號處分，聲明異議，本院於100 年9
月19日以100 年度交聲字第1110號裁定後，原處分機關不服提起
抗告，經臺灣高等法院臺中分院於100 年10月25日以100 年度交
抗字第893 號裁定撤銷原裁定發回，本院更為裁定如下：
    主  文
異議駁回。
    理  由
一、原處分意旨略以：本件異議人即受處分人陳紹正於民國99年
    10月21日晚間8 時23分許，騎乘車牌號碼M2T-127 號普通重
    型機車，行經彰化縣埤頭鄉○○路○ 段360 號前，因有「汽
    車駕駛人酒精濃度超過規定標準」之違規行為，經警欄檢舉
    發，原處分機關遂依道路交通管理處罰條例第35條第1 項第
    1 款、第24條第1 項第2 款、第68條第2 項之規定，裁處異
    議人罰鍰新臺幣（下同）15,000元，記違規點數5 點，並應
    參加道路交通安全講習。又異議人於100 年4 月27日上午10
    時58分許，駕駛車牌號碼OE-4501 號自用小貨車，行經彰化
    縣伸港鄉○○路與工八路口時，因有「不依標誌標線號誌指
    示」之違規行為，業經原處分機關於100 年5 月31日以彰監
    四字第裁64-I00000000號裁決書，裁處記違規點數1 點，而
    本件交通違規依同條例第68條第2 項，亦應記違規點數5 點
    ，故異議人於1 年內違規點數已達6 點，應合併執行吊扣汽
    車駕駛執照12個月之處分等語。
二、異議意旨略以：異議人是騎乘普通重型機車違規，且未領有
    普通重型機車駕駛執照，乃無照駕駛，何以係記違規點數5
    點，造成又因其他違規事件，致1 年內累記達6 點而被吊扣
    自小客車駕駛執照之結果？何以騎機車之違規事件與小客車
    之扣照處分有關？爰聲明異議，請求撤銷原處分云云。
三、按汽車駕駛人飲用酒類或其他類似物後，其吐氣所含酒精濃
    度超過每公升0.25毫克或血液中酒精濃度超過百分之0.05以
    上者，不得駕車；又汽車駕駛人，駕駛汽車經測試檢定，有
    酒精濃度超過規定標準者，處15,000元以上60,000元以下罰
    鍰，並當場移置保管該汽車及吊扣其駕駛執照1 年，並應接
    受道路交通安全講習，道路交通安全規則第114 條第2 款及
    道路交通管理處罰條例第35條第1 項第1 款、第24條第1 項
    第2 款分別定有明文。次按領有汽車駕駛執照之汽車駕駛人
    ，除駕駛聯結車、大客車、大貨車外之非其駕駛執照種類之
    車輛，違反本條例及道路交通安全規則之規定，應受吊扣駕
    駛執照情形時，無因而肇事致人受傷或重傷者，記違規點數
    5 點。但1 年內違規點數共達6 點以上或再次應受吊扣駕駛
    執照情形者，併依原違反本條例應受吊扣駕駛執照處分規定
    ，吊扣其駕駛執照，同條例第68條第2 項定有明文。
四、經查：
（一）本件異議人於99年10月21日晚間8 時23分許，騎乘車牌號
      碼M2T-127 號普通重型機車，行經彰化縣埤頭鄉○○路○
      段360 號前，經警攔檢實施酒測，其酒測值為每公升0.30
      毫克，已超過規定標準，因而為警掣單舉發，原處分機關
      於100 年9 月27日遂依道路交通管理處罰條例第35條第1
      項第1 款、第24條第1 項第2 款、第68條第2 項之規定，
      裁處異議人罰鍰15,000元，記違規點數5 點，並應參加道
      路交通安全講習等情，為異議人所不爭執，並有彰化縣警
      察局彰警交字第I00000000 號舉發違反道路交通管理事件
      通知單、交通部公路總局臺中區監理所彰化監理站彰監四
      字第裁64-I00000000號裁決書各1 份在卷可參，是此部分
      事實堪以認定。又異議人於100 年4 月27日上午10時58分
      許，駕駛車牌號碼OE-4501 號自用小貨車，行經彰化縣伸
      港鄉○○路與工八路口時，因有「不依標誌標線號誌指示
      」之違規行為，違警舉發等情，原處分機關遂依道路交通
      管理處罰條例第48條第1 項規定，裁處異議人罰鍰600 元
      ，並記違規點數1 點，有彰化縣警察局彰警交字第I00000
      000 號舉發違反道路交通管理事件通知單、交通部公路總
      局臺中區監理所彰化監理站彰監四字第裁64-I00000000號
      裁決書各1 份附卷可稽，是異議人確有上揭違規事實，亦
      堪認定。
（二）按道路交通管理處罰條例第68條於94年12月14日修正，並
      自95 年3月1 日施行，修正前之道路交通管理處罰條例第
      68條規定：「汽車駕駛人，因違反本條例及道路交通安全
      規則之規定，受吊扣或吊銷駕駛執照處分時，吊扣或吊銷
      其持有各級車類之駕駛執照」，而修正後之規定為：「汽
      車駕駛人，因違反本條例及道路交通安全規則之規定，受
      吊銷駕駛執照處分時，吊銷其持有各級車類之駕駛執照。
      」，意即修正後規定將原條文中之「吊扣或」、「吊扣」
      等字刪除。查其修法過程，立法委員認為原條文「汽車駕
      駛人，因違反本條例及道路交通安全規則之規定，受吊扣
      或吊銷駕駛執照處分時，受吊扣或吊銷其持有各級車類之
      駕駛執照」規定，將違法或違規駕駛人所持有各級車類之
      駕駛執照一併吊扣或吊銷，失之過酷，對於人民工作與生
      活影響過鉅，有違比例原則，經與交通部協商後，乃將其
      中「受吊扣處分者，吊扣其持有各級車類之駕駛執照」部
      分之規定刪除。是駕駛人違反道路交通管理處罰條例第35
      條第1 項第1 款之規定，而受吊扣駕駛執照處分時，依修
      正後同法第68條規定並參照其修正意旨，應僅得吊扣違規
      或違法當時駕駛車類之駕駛執照。且酒醉駕車行為均製造
      法所不容許之風險，以風險製造之立場觀之，並不因駕駛
      車輛種類之不同，而有所差別。但從風險實現之觀點而言
      ，酒醉駕駛車類之不同，其對於交通安全衍生之實害結果
      也有所差異，如駕駛人駕駛低一級之車類違反本條例之規
      定時，不論其所造成之實害結果，而一律吊扣駕駛人所持
      有之各類駕照，亦有違反相同事件相同處理，不同事件不
      同處理之平等原則，則倘駕駛人係駕駛小型車時，經攔檢
      測試其酒精濃度超過法定標準，該駕駛人僅持有高一級車
      類即大貨車駕駛執照，其受吊扣駕駛執照之範圍自不包括
      大貨車執照在內。嗣道路交通管理處罰條例第68條又於99
      年5 月5 日修正，並自99年9 月1 日施行，該條增訂第2
      項規定：「領有汽車駕駛執照之汽車駕駛人，除駕駛聯結
      車、大客車、大貨車外之非其駕駛執照種類之車輛，違反
      本條例及道路交通安全規則之規定，應受吊扣駕駛執照情
      形時，無因而肇事致人受傷或重傷者，記違規點數5 點。
      但1 年內違規點數共達6 點以上或再次應受吊扣駕駛執照
      情形者，併依原違反本條例應受吊扣駕駛執照處分規定，
      吊扣其駕駛執照」等語，關於此次修正過程中，立法委員
      提案之修正條文，有於該條後段增加「受吊扣駕駛執照之
      處分時，吊扣其違規駕駛時所駕駛之汽車駕駛執照」（即
      陳根德委員等25人提案修正條文），或有增列該條第2 項
      「持有高一級車類駕駛執照之駕駛人，依第一項規定受吊
      銷該級車類之駕駛執照處分者，得免受吊扣其高一級駕駛
      執照之行為，改以駕照背面之加註條件欄註明吊銷事實取
      代之」，增列第3 項「第二項所定有關辦法，由交通部會
      商內政部及有關機關定之」（即楊麗環委員等29人提案修
      正條文），經立法院交通委員會審查，審查會修正通過條
      文說明並載：「一、以委員修正條文將產生如駕駛人以其
      領有之聯結車、大客車或大貨車駕駛執照駕駛小型車，違
      規酒後駕車、肇事逃逸時，卻無法吊扣其所領有之駕駛執
      照，以限制其繼續駕車行駛道路之情形，無法達到有效處
      罰及維護道路交通安全之立法目的。二、鑑於本條例前已
      修正刪除受吊扣駕駛執照處分，吊扣各級駕駛執照之規定
      ，為利用明確汽車駕駛人駕駛非其駕駛執照種類之車輛，
      違反應受吊扣駕駛執照之處分處理，並兼顧本條例立法意
      旨下，增訂第2 項得緩予吊扣而採記違規點數及駕駛人仍
      無改正仍再犯違規之應併原吊扣處罰之規定」等語（見立
      法院公報第99卷第26期第383 頁至390 頁），則觀諸此次
      增訂道路交通管理處罰條例第68條第2 項規定之文義，該
      項規定適用範圍，並未明文排除領有普通小型車駕駛執照
      者，駕駛重型機器腳踏車違規酒後駕車、肇事逃逸之情形
      。且於論理解釋上，領有聯結車、大客車或大貨車駕駛執
      照者，駕駛『輕型』機器腳踏車違規酒後駕車、肇事逃逸
      時，有該項吊扣駕駛執照規定之適用（依道路交通安全規
      則第61條第1 、2 、3 款規定，領有聯結車、大客車或大
      貨車駕駛執照者，得駕駛輕型機器腳踏車），倘違規駕駛
      『重型』機器腳踏車時，僅適用道路交通管理處罰條例第
      67條第6 項「不得考領重型機車駕駛執照」之規定，即於
      違規情節較重之情形下，卻無同條例第68條第2 項吊扣駕
      照規定之適用，則難免有輕重失衡之虞。再考諸該條例第
      68條第2 項增訂之立法理由載明：「鑑於本條例前已修正
      刪除受吊扣駕駛執照處分，吊扣各級駕駛執照之規定，為
      利明確汽車駕駛人駕駛非其駕駛執照種類之車輛，違反應
      受吊扣駕駛執照之處分處理，並在兼顧本條例立法意旨下
      ，增訂第2 項得緩即予吊扣而採記違規點數及駕駛人仍無
      改正仍再犯違規之應併原吊扣處罰之規定」，且以立法者
      未採修正提案「受吊扣駕駛執照之處分時，吊扣其違規駕
      駛時所駕駛之汽車駕駛執照」，並為避免未能吊扣違規者
      所領有之駕駛執照，以限制其繼續駕車行駛道路之情形，
      達到有效處罰及維護道路交通安全之立法目的，領有普通
      小型車駕駛執照者，駕駛重型機器腳踏車違規酒後駕車、
      肇事逃逸之情形，應有道路交通管理處罰條例第68條第2
      項規定之適用，方符該條項增訂之立法意旨（臺灣高等法
      院100 年度交抗字第777 號、第1462號裁定、臺灣高等法
      院臺中分院100 年度交抗字第167 號、第893 號裁定可值
      參照）。而查本件異議人於99年10月21日晚間8 時23分許
      為警查獲酒後騎乘車牌號法M2T-127 號普通重型機車之違
      規行為時，雖未領有普通重型機車駕駛執照，而僅有普通
      小型車普通駕駛執照，有異議人之機車、汽車駕照基本資
      料表在卷可參，惟異議人既然領有小型車普通駕駛執照，
      揆諸前開說明，應認異議人亦屬領有汽車駕駛執照之汽車
      駕駛人，駕駛非其駕駛執照種類車輛之情形，而有道路交
      通管理處罰條例第68條第2 項規定之適用。是原處分機關
      依道路交通管理處罰條例第35條第1 項第1 款、第24條第
      1 項第2 款、第68條第2 項之規定，裁處異議人15,000元
      ，記違規點數5 點，並應參加道路交通安全講習，且因1
      年內違規點數共達6 點以上，並依道路交通管理處罰條例
      第68條第2 項之規定合併執行吊扣駕駛執照12個月，應與
      修正增列上開條文之意旨相符，核無違誤，異議人仍執陳
      詞提起本件異議，並無理由，應予駁回。
五、據上論斷，應依道路交通事件處理辦法第18條，裁定如主文
    。
中    華    民    國    100    年    12    月    8    日
                      交通法庭 法  官  簡佩珺
以上正本證明與原本無異。
如不服本裁定，應於裁定送達後五日內向本院提出抗告狀(須附
抗告狀繕本 )。
中    華    民    國    100   年     12    月    8     日
                               書記官  王惠嬌